臺灣桃園地方法院民事判決
111年度國字第8號
原      告  張驊    

被      告  內政部警政署航空警察局

法定代理人  鄭明忠  
訴訟代理人  蕭嘉甫律師
上列當事人間請求國家損害賠償事件，本院於民國111年9月7日
言詞辯論終結，判決如下：
    主      文
原告之訴駁回。
訴訟費用由原告負擔。
    事實及理由
壹、程序方面：
一、按依國家賠償法請求損害賠償時，應先以書面向賠償義務機
    關請求之；賠償義務機關拒絕賠償，或自提出請求之日起逾
    30日不開始協議，或自開始協議之日起逾60日協議不成立時
    ，請求權人得提起損害賠償之訴，國家賠償法第10條第1項
    、第11條第1項前段分別定有明文。查，原告於民國110年11
    月29日以書面向被告提出本件國家賠償之請求，經被告於11
    0年12月14日以110年度國賠字第1號拒絕國家賠償理由書函
    覆原告(見本院卷25頁、29至31頁)，為被告所不爭，原告本
    件國家賠償訴訟，合於前揭法定程序，先予敘明。
二、按訴狀送達後，原告不得將原訴變更或追加他訴。但擴張或
    減縮應受判決事項之聲明者，不在此限，民事訴訟法第255
    條第1項第3款定有明文。查本件原告起訴時聲明：被告應給
    付原告新臺幣（下同）60萬元，及自起訴狀繕本送達翌日起
    至清償日止，按週年利率9%計算之利息（見本院卷5頁）。
    嗣於111年9月7日言詞辯論期日變更聲明為：被告應給付原
    告60萬元，及自起訴狀繕本送達翌日起至清償日止，按週年
    利率5%計算之利息（見本院卷75頁）。核原告所為係減縮應
    受判決事項之聲明，揆諸前開規定，尚無不合，均應予准許
    。
貳、實體部分：
一、原告主張：
　㈠原告於107年12月11日知悉新聞報導，被告接獲線報「一名張
    姓網友在臉書不公開社團貼文『與全台開戰，機票已經準備
    好，就等待最後審判來臨』」，並數度公布足堪辨識原告身
    分之筆名「張紹中」，後經由台視新聞、民視新聞網、三立
    新聞台於107年12月10日，中央社、蘋果新聞、YAHOO 奇摩
    即時新聞、芋傳媒、Newtalk 新聞、中天新聞、TVBS新聞於
    107年12月11日，更生日報、八方新聞於107年12月12日報導
    ，原告於107年12月11日主動至被告處接受訊問，而被告發
    布新聞稿又改稱原告「辯稱是遭人盜取帳號發文」，惟被告
    於同日未實施任何搜索與實際偵查、查證作為，即對外公布
    「張男患有躁鬱症並領有殘障手冊，而且認為自己是女性」
    等內容，公布原告罹患性別不安症與躁鬱症等受個人資料保
    護法所保障之病歷資料（下稱系爭事件），被告偵查草率、
    濫行移送等故意或過失而被偽造、變造之告發欺騙，卻逕行
    公開偵查內容，侵害原告之名譽權及人格權。原告為自由作
    家，著有公開發行之著作流通，且於財團法人小英文教基金
    會、自由時報、聯合報等發表各類評論，亦受有文化部長之
    評論推薦。然自系爭事件發生後，原告之出版品銷售、寫作
    邀約等一切名譽、人格相關法益受到嚴重影響，迄今該不法
    侵害仍然持續，致原告身心受盡折磨，精神疾患始終未能好
    轉。
　㈡又本件損害賠償請求權雖自原告知悉時即107年12月11日起算
    ，然原告曾於109年9月17日向臺灣臺北地方法院提起損害賠
    償訴訟，嗣因移轉管轄經臺灣桃園地方法院審理後，於110
    年10月18日以109年度訴字第2579號民事判決在案（以下關
    於訴訟繫屬事實稱前案，關於判決則稱前案判決），依最高
    法院110年度台上字第1084號判決意旨，參照國家賠償法修
    正草案規定，此段期間因原告提起訴訟應生時效中斷之效力
    。故原告於110年11月29日向被告請求國家賠償，經被告拒
    絕賠償後於111年2月8日提起本訴，應認請求權未罹於時效
    。為此，爰依國家賠償法第2條第2項規定，提起本件訴訟等
    語，並聲明：如變更後之聲明所示。
二、被告則以：
  ㈠原告所主張國家賠償法草案既尚未經立法院三讀通過總統公
    布生效，自無拘束法院之效力，且原告雖就系爭事件曾於10
    9年9月17日向法院提起損害賠償訴訟，然業經前案判決原告
    敗訴確定，是本件自不生因起訴而中斷時效之效力或判決確
    定時效重行起算之問題。原告自107年12月11日知悉系爭事
    件，遲至110年11月29日始向被告提起國家賠償請求，經被
    告拒絕賠償後於111年2月8日提起本件訴訟，其請求權顯已
    罹於2年時效而消滅，為先位抗辯。
　㈡況查，被告勤務指揮中心於107年12月10日13時許接獲民眾報
    案，稱網友「張紹中」於該日7時許，在不公開臉書社團上
    ，留言「與全臺開戰、機票已經準備好、就等待最後審判來
    臨」等文字，並稱該網友可能持有爆裂物、改造槍械等，計
    畫於同年12月10日、11日搭機出境，恐危及飛安等語。被告
    旋通報各外勤單位加強防範戒備，惟因各大媒體報導桃園機
    場發布紅色警戒等標題，引起民眾恐慌，被告為澄清，乃由
    時任刑警大隊副隊長田偉仁於同年月11日早上對外說明：「
    媒體報導：桃機安全單位、紅色警戒，男子臉書危機飛安乙
    事，那經我們警方初步調查，該名男子在一個不公開的臉書
    社團裡面，提及了一些情緒化的文字，該文字裡面並未提及
    要危害機場等等一些飛安行為，但是我們基於一個安全考量
    ，仍通報各單位加強戒護，那初步我們警方已掌握對象，我
    們會進一步請他來約談說明」，經被告查證原告真實身分後
    ，於同日中午約詢原告進行調查及搜索住處，復於同日下午
    17時發布標題為「報載桃機安全單位『紅色警戒』！男子臉書
    揚言危及飛安案說明資料」之新聞稿，載：「一、本局於10
    7 年12月10日13時許接獲民眾檢舉，指張姓網友在一不公開
    臉書社團臉書留言『與全臺開戰、機票已經準備好、就等待
    最後審判來臨』等文字，並稱張姓網友可能持有爆裂物與改
    造槍械等物，計劃於12月10日或11日搭機出境恐危害飛安。
    本局獲報後，除通報各單位加強飛航安全維護工作，並立即
    清查掌握張姓網友真實身分，本（11）日在臺北市松山區將
    張嫌通知到案調查。二、經訊張嫌對於網路上之留言均矢口
    否認，後張嫌同意至渠住處搜索，搜索結果並未發現有上述
    爆裂物及槍械等物，惟在其使用電腦內，查知張嫌確以『張
    紹中』之名在不公開臉書社團中，發表前揭危害公眾之貼文
    ，全案將依涉嫌刑法第151條恐嚇危害公眾安全罪嫌函請臺
    灣臺北地方檢察署偵辦。三、本局在此呼籲民眾勿在網路社
    群媒體（臉書、LINE等）散布危害公眾或飛航安全之不實訊
    息，在機場發生的任何治安事件，本局均秉持勿枉勿縱的精
    神，違法者絕對依法究辦，絕不寬貸」等內容，文中雖有提
    及張姓網友係以「張紹中」之名於不公開臉書社團中發表前
    揭危害公眾之貼文等語，然被告並未公布原告真實姓名，故
    基於安撫人心、避免國人恐慌等公共利益維護下，而對媒體
    報導與偵查案件事實不符為澄清，被告並無違背偵查不公開
    或個資法，亦無侵害原告人格、名譽與身心狀況之情事。又
    原告所提新聞報導，其內容異於被告上開說明，且新聞稿內
    容並非被告所提供與被告無涉等語，為備位抗辯。並聲明：
    原告之訴駁回。
三、得心證之理由：
  ㈠按公務員於執行職務行使公權力時，因故意或過失不法侵害
    人民自由或權利者，國家應負損害賠償責任，公務員怠於執
    行職務，致人民自由或權利遭受損害者亦同；國家損害賠償
    ，除依本法規定外，適用民法規定；賠償請求權，自請求權
    人知有損害時起，因二年間不行使而消滅，自損害發生時起
    ，逾五年者亦同。國家賠償法第2條第2項、第5條、第8條第
    1項所明定。查，原告係於107年12月11日透過媒體報導知悉
    被告接獲線報「一名張姓網友在臉書不公開社團貼文『與全
    台開戰，機票已經準備好，就等待最後審判來臨』」，並公
    布足堪辨識原告身分之筆名「張紹中」，且對外公布「張男
    患有躁鬱症並領有殘障手冊，而且認為自己是女性」等內容
    ，有卷附蘋果新聞網蘋果即時新聞、Yahoo奇摩新聞網頁內
    容各1份在卷可參（見臺灣臺北地方法院109年度訴字第6580
    號卷第23-29、33頁），復為原告所自陳（見本院卷第5、25
    、77頁），堪信原告於107年12月11日已知悉系爭事件及賠
    償義務機關，2年時效即已開始起算，惟原告迄至110年11月
    29日始向被告提起國家賠償請求，並於110年12月8日提起本
    件訴訟，有國家賠償聲請書及民事起訴狀在卷可稽，依上開
    法條之規定，其請求權應已罹於2年時效而消滅。
　㈡至原告雖稱其於109年9月17日已就系爭事件向臺灣臺北地方
    法院對被告起訴，應生時效中斷之效力云云。惟按時效因起
    訴而中斷者，若撤回其訴或因不合法而受駁回之裁判，其裁
    判確定，視為不中斷，民法第131條定有明文。雖然此條文
    未規定債權人之起訴，因無理由而受駁回之判決者，其判決
    確定，亦在視為不中斷之列，但債權人起訴，如經法院以無
    理由判決駁回確定者，因其請求既經法院判決否認存在，自
    亦不生時效中斷之效力（最高法院84年度台上字第1609號、
    82年度台上字第2040號、77年度台上字第436號判決意旨均
    可資參照）。查，本件原告前於109年9月17日就系爭事件起
    訴請求被告損害賠償，經前案判決認原告於起訴前未以書面
    向被告協議賠償逕行起訴，請求無理由，駁回原告之訴確定
    等情，業經調閱前案卷宗查證屬實，足認原告之前案實因「
    起訴不備其他要件」而起訴不合法，經本院為駁回之裁判確
    定，依前開條文規定，時效應視為不中斷。縱本院於前案未
    以裁定形式，而係以原告請求無理由判決駁回原告之訴確定
    ，依前揭裁判意旨，原告於前案仍未取得勝訴確定判決，同
    亦不生時效中斷之效力。基此，關於系爭事件原告之損害賠
    償請求權仍應自107年12月11日起算，並於109年12月11日罹
    於時效。至於原告所舉最高法院110年度台上字第1084號判
    決係有關請求權人於法定期間內向非賠償義務機關請求賠償
    者，視同已在法定期間內向應負賠償義務機關提出請求所為
    之解釋，與本件原告未以書面向賠償義務機關協議賠償逕向
    法院起訴之事實全然不同，尚難以援引比附該判決，併此敘
    明。
  ㈢本件原告之損害賠償請求權既已罹於時效而消滅，被告並已
    為時效抗辯拒為賠償，則原告請求被告給付60萬元及自起訴
    狀繕本送達翌日起至清償日止，按週年利率5%計算之利息，
    即屬無據。另因被告先位抗辯時效消滅部分為有理由，就被
    告備位抗辯侵權行為不成立部分，本院即無庸再加審認，附
    此敘明。
四、綜上所述，原告依國家賠償法第2條第2項規定，請求被告給
    付60萬元及自起訴狀繕本送達翌日起至清償日止，按週年利
    率5%計算之利息，為無理由，應予駁回。
五、本件事證已臻明確，兩造其餘攻擊防禦方法及所提證據，經
    本院斟酌後，核與判決不生影響，爰不逐一論述。
六、訴訟費用負擔之依據：民事訴訟法第78條。　　　　　　
中　　華　　民　　國　　111 　年　　9 　　月　　28　　日
                  民事第二庭    法　官   劉哲嘉
正本係照原本作成。
如對本判決上訴，須於判決送達後二十日內向本院提出上訴狀。
如委任律師提起上訴者，應一併繳納上訴審裁判費。　
中　　華　　民　　國　　111 　年　　9 　　月　　28　　日
                   書記官   鄧文琦